【裁判字號】    95,訴,1387
【裁判日期】    951107
【裁判案由】    違反毒品危害防制條例
【裁判全文】
臺灣臺南地方法院刑事判決              95年度訴字第1387號
公  訴  人  臺灣臺南地方法院檢察署檢察官
被      告  乙○○
上列被告因違反毒品危害防制條例案件，經檢察官提起公訴（95
年度毒偵字第2219號），被告於準備程序期日就被訴事實為有罪
陳述，本院聽取當事人之意見後，經合議庭裁定進行簡式審判程
序，並判決如下：
    主  文
乙○○施用第一級毒品，處有期徒刑陸月。如易科罰金，以銀元
參佰元即新台幣玖佰元折算壹日。
    事  實
一、乙○○前因施用毒品案件，經臺灣臺南地方法院裁定送觀察
    勒戒後，認有繼續施用毒品之傾向，復經同院裁定令入戒治
    處所施以強制戒治，後經裁定停止戒治，所餘期間交付保護
    管束，於民國91年11月22日交付保護管束期滿，視為強制戒
    治期滿，並由臺灣臺南地方法院檢察署檢察官於91年12月10
    日以91年度戒毒偵字第406號為不起訴處分確定。詎其仍不
    知悔改，復於前開強制戒治執行完畢5年內，基於施用第一
    級毒品海洛因之犯意，於95年6 月30日晚上9時許，在其位
    於台南市安平區○○○街100號住處內，以針筒注射之方式
    ，施用第一級毒品海洛因。嗣於同年7月2日下午5時40分許
    ，在台南市○○街87巷153弄口，因形跡可疑，為警盤查，
    經其同意採集尿液送驗結果呈可待因、嗎啡陽性反應而知悉
    上情。
二、案經台南市警察局第二分局報請台灣台南地方法院檢察署檢
    察官偵查起訴。
    理  由
一、本件被告所犯為死刑、無期徒刑、最輕本刑為三年以上有期
    徒刑以外之罪，亦非屬高等法院管轄之第一審案件，其於準
    備程序進行中，先就被訴事實為有罪之陳述，經法官告知簡
    式審判程序之旨，並聽取公訴檢察官之意見後，依刑事訴訟
    法第273條之1第1項、第273條之2等規定，裁定進行簡式審
    判程序，且不受同法第159條第1項、第161條之2、第161 條
    之3、第163條之1及第164條至第170條所規定證據能力認定
    及調查方式之限制，合先敘明。
二、前開事實，業經被告於本院審理時坦承不諱，而被告於95年
    7月2日由台南市警察局第二分局盤查後同意所採集之尿液，
    經送往長榮大學毒物研究中心以酵素免疫分析法EIA篩檢及
    氣相層析質譜儀GC／MS檢驗之結果，確呈現嗎啡陽性反應，
    此有送驗尿液年籍對照表、長榮大學毒物研究中心確認報告
    各1紙附卷可稽。按海洛因係由嗎啡經化學合成而製得，經
    注射進入人體後，因代謝而分解又生成嗎啡，因此施打海洛
    因後，由尿液檢驗結果仍為嗎啡反應。是以，被告於審理中
    自白其係於95年6月30日施用1次海洛因，而95年7月2日查獲
    時採尿化驗之結果，亦呈現施用海洛因後之代謝物即嗎啡陽
    性反應，乃屬科學上合理之現象，足認被告此部分之任意性
    自白，核與事證相符，應堪予採信。又被告前曾因施用毒品
    案件，經法院裁定送觀察勒戒後，認有繼續施用毒品之傾向
    ，復經法院裁定令入戒治處所施以強制戒治，後經裁定停止
    戒治，所餘期間付保護管束，於91年11月22日交付保護管束
    期滿，視為強制戒治期滿，並由臺灣臺南地方法院檢察署檢
    察官於91年12月10日以91年度戒毒偵字第406號為不起訴處
    分確定，此有不起訴處分書、及臺灣高等法院被告前案紀錄
    表1份附卷可按，被告於強治戒治執行完畢釋放後5年內，再
    犯本件毒品危害防制條例第10條第1項之罪，依法應予追訴
    。故而，本件事證明確，被告犯行堪以認定。
三、按行為後法律有變更者，適用行為時之法律；但行為後之法
    律有利於行為人者，適用最有利於行為人之法律，刑法第2
    條第1項定有明文。本件被告於行為當時之刑法第41條第1項
    前段規定：「犯最重本刑為5年以下有期徒刑以下之刑之罪
    ，而受6個月以下有期徒刑或拘役之宣告，因身體、教育、
    職業、家庭之關係或其他正當事由，執行顯有困難者，得以
    1元以上3元以下折算1日，易科罰金。」又被告行為時之易
    科罰金折算標準，修正前罰金罰鍰提高標準條例第2條前段
    （現已刪除）規定，就其原定數額提高為100倍折算1日，則
    本件受刑人行為時之易科罰金折算標準，應以銀元300元折
    算1日，經折算為新台幣後，應以新台幣900元折算為1日。
    惟95年7月1日修正施行之刑法第41條第1項前段則規定：「
    犯最重本刑為5年以下有期徒刑以下之刑之罪，而受6個月以
    下有期徒刑或拘役之宣告者，得以新台幣1000元、2000元或
    3000元折算1日，易科罰金。」比較修正前後之易科罰金折
    算標準，以95年7月1日修正施行前之規定，較有利於行為人
    ，應依刑法第2條第1項前段，適用修正前刑法第41條第1項
    前段規定，定其折算標準。
四、按海洛因係毒品危害防制條例第2條第2項第1款所明定之第
    一級毒品，禁止非法持有及施用，被告非法施用海洛因，核
    其所為，係犯毒品危害防制條例第10條第1項之施用第一級
    毒品罪。又被告持有第一級毒品並進而施用，其持有之低度
    行為應為施用之高度行為所吸收，不另論罪。茲審酌被告前
    曾因施用毒品經送觀察勒戒、強制戒治等處分執行完畢後，
    猶不思戒絕毒癮、革除惡習，顯未能深切悔改並記取教訓，
    惟念被告犯後坦承犯行，態度尚佳、以及其子有極重度殘障
    ，需其照養（此有被告提出之殘障手冊1份在卷可稽）等一
    切情狀，爰量處如主文所示之刑，並依修正施行前刑法之規
    定，諭知易科罰金之折算標準，以資懲戒。
五、據上論斷，應依刑事訴訟法第273條之1第1項、第299條第1
    項前段，毒品危害防制條例第10條第1項，刑法第11條前段
    、第2條第1項前段、修正施行前刑法第41條第1項前段，刑
    法施行法第1條之1，廢止前罰金罰鍰提高標準條例第2條，
    判決如主文。
本案經檢察官甲○○到庭執行職務。
中    華    民    國    95    年    11    月    7     日
                        刑事第十庭  法  官  林臻嫺
以上正本證明與原本無異。
如不服本判決，應於送達後10日內，向本院提出上訴狀。
                                    書記官  許悉愛
中    華    民    國    95    年    11    月    8     日
附錄本案論罪科刑法條全文：
毒品危害防制條例第10條第1項：
施用第一級毒品者，處 6 月以上 5 年以下有期徒刑。


司法院資訊處製作；財團法人民間司法改革基金會備份。
